臺灣基隆地方法院民事判決
111年度訴字第46號
原      告  曾麗秋  
訴訟代理人  朱德清  
被      告  簡鈺樺  
訴訟代理人  黃志傑律師
上列當事人間請求遷讓房屋事件，本院於民國111年4月7日言詞
辯論終結，判決如下：
    主      文
被告應將門牌號碼新北市○○區○○路○號三樓房屋遷讓返還原告。
訴訟費用由被告負擔。
    事實及理由
一、原告主張：原告於民國110年11月17日，自本院以拍賣方式
    取得坐落新北市○○區○○段000○000地號土地應有部分10000分
    之332及其上33建號建物即門牌號碼新北市○○區○○路0號3樓
    房屋所有權全部與共同使用部分36建號應有部分5分之1（上
    開建築物部分，以下稱系爭房屋），被告於系爭房屋查封後
    才與執行債務人簡秋玲簽訂租賃契約，依強制執行法第51條
    規定，系爭租約無效，並無買賣不破租賃原則之適用，被告
    無權占用系爭房屋，為此依民法第767條規定，請求被告遷
    讓返還系爭房屋等語。並聲明：被告應將系爭房屋遷讓返還
    予原告。
二、被告抗辯略以：被告係自105年1月1日向原所有權人簡秋玲
    承租而占有系爭房屋，租期至112年12月31日始屆滿，該租
    賃關係依民法第425條規定對原告仍繼續存在，並非無權占
    有，且查封筆錄已記載不點交等語。並答辯聲明：原告之訴
    駁回，如受不利判決願供擔保請准宣告免為假執行。
三、經查，系爭房屋之所有權人原為訴外人簡秋玲，經本院以10
    9年度司執字第32086號強制執行程序中查封拍賣，由原告買
    受，並於110年12月27日登記為所有權人，系爭房屋現為被
    告所占有使用等事實，經原告提出本院核發之不動產權利移
    轉證書為證（本院卷第13頁、第14頁），並有土地建物查詢
    資料在卷足憑，且為被告所不爭執，原告此部分主張可認為
    真實。
四、原告主張被告無權占有系爭房屋，為被告所否認，並以前揭
    情詞置辯，本院判斷如下：
  ㈠當事人主張有利於己之事實者，就其事實有舉證之責任。民
    事訴訟法第277條前段定有明文。又以無權占有為原因，請
    求返還所有物之訴，上訴人對被上訴人就其物有所有權存在
    之事實無爭執，而僅以非無權占有為抗辯者，被上訴人於上
    訴人無權占有之事實，無舉證責任。上訴人應就其取得占有
    ，係有正當權源之事實證明之。如不能證明，則應認被上訴
    人之請求為有理由（最高法院著有72年度台上字第1552號裁
    判意旨參照）。又不動產實施查封後，就查封物所為之移轉
    、設定負擔或其他有礙執行效果之行為，對於債權人不生效
    力，強制執行法第113條、第51條第2項分別定有明文。所謂
    「其他有礙執行效果之行為」係指處分行為以外，其他足以
    影響查封效力之行為，如將查封物出租、出借等是，所謂債
    權人，應兼指聲請執行之債權人及拍定人而言（最高法院71
    年度台上字第3636號判決意旨參照）。經查：
　⒈被告雖辯稱其自105年1月1日向原所有權人簡秋玲承租而占有
    系爭房屋，租期至112年12月31日始屆滿，並非無權占有云
    云，並提出其於110年1月1日與系爭房屋原所權有人簡秋玲
    簽訂之房屋租賃契約書為證。然被告與簡秋玲於107年1月1
    日簽訂之租賃契約於109年12月31日即屆滿，有新北市瑞芳
    區公所111年3月15日新北瑞社字第1112743972號函附房屋租
    賃契約書足參，足見被告與簡秋玲間就系爭房屋之租賃關係
    於109年12月31日租期屆滿後即行消滅。又系爭房屋於109年
    12月2日辦理查封登記，有原告提出之新北市地籍異動索引
    影本附卷可憑，即已生查封效力，因此自此時起系爭房屋之
    原所有權人即執行債務人簡秋玲即應受查封效力之拘束，不
    得再任意出租系爭房屋予被告。簡秋玲既係於系爭房屋查封
    登記後，更新租賃契約之租期自110年1月1日至112年12月31
    日止，因有礙執行行為，違反查封效力而對原告不生效力，
    當然無民法第425條第1項所定租賃契約對於系爭房屋之拍定
    人即原告仍繼續存在（即買賣不破租賃）之適用餘地，被告
    依其與簡秋玲於110年1月1日簽訂之租賃契約，並抗辯其係
    有權占有系爭房屋，並不足採。
  ⒉強制執行法中之「點交」程序，係指買受人或承買人在符合
    強制執行法第99條第1項至第3項情形下，得請求執行法院強
    制解除債務人或第三人占有之權利而言，其立法目的是為避
    免買受人慮及債務人或其他第三人無權占有不動產，造成應
    買意願低落或影響出價條件，故藉由點交程序以維持強制執
    行之效果，進而避免當事人另行興訟。又執行法院並無實體
    認定之職權，若不動產非債務人占有，或查封前有第三人占
    有且對有權占有與否有爭執等情時，強制執行法第99條第1
    項及第2項即規定在此情形不點交，因為第三人對該不動產
    是否有權占有係屬實體權利義務存否之情形，應循爭訟途徑
    確定，因此拍賣公告中註記「拍定後不點交」，意義僅在限
    制買受人或承買人不得於拍定後向執行法院聲請點交而已，
    並不能進一步推論債務人或第三人有實體上合法占有之正當
    權源。查本院民事執行處於110年1月25日至系爭房屋實施查
    封時，被告在場陳稱系爭房屋由其與家屬居住使用，本院民
    事執行處並於拍賣公告上註明：「民國110年1月25日履勘時
    ，…債務人之姊在場陳稱本件執行標的現僅由其及家屬居住
    使用，拍定後之法律關係由拍定人自理，拍定後不點交。」
    其意在告知投標人，拍定後法院將不負責點交系爭房屋予拍
    定人，依上開說明，僅屬原告不得聲請點交而已，並不是直
    接認定承租人即被告有占有使用系爭房屋之正當權源，仍應
    由本院審理租賃契約對於拍定人是否發生效力，被告辯稱拍
    賣公告記載不點交，其基於與簡秋玲間之租賃關係得繼續使
    用系爭房屋至112年12月31日止，亦不可取。
  ㈡所有人對於無權占有或侵奪其所有物者，得請求返還之；對
    於妨害其所有權者，得請求除去之；有妨害其所有權之虞者
    ，得請求防止之，民法第767條第1項定有明文。被告不得以
    其與簡秋玲於110年1月1日簽訂之租賃契約對抗原告，已如
    前述，又未舉證證明有權占有系爭房屋之事實，被告既無權
    占有使用系爭房房屋，原告依民法第767條第1項規定，請求
    被告遷讓返還系爭房屋，為有理由，應予准許。
五、結論：本件原告之訴為有理由，依民事訴訟法第78條，判決
    如主文。
中　　華　　民　　國　　111 　年　　4 　　月　　21　　日
                  民事庭法　官　陳湘琳　　　　　
以上正本係照原本作成。
對於本件判決如有不服，應於收受送達後20日內向本院提出上訴
書狀，敘述上訴之理由，上訴於臺灣高等法院，並按他造當事人
之人數附具繕本。如委任律師提起上訴者，應一併繳納上訴審裁
判費。
中　　華　　民　　國　　111 　年　　4 　　月　　21　　日
                        書記官　陳柏宏